臺灣桃園地方法院交通事件裁定　　　 99年度交聲更字第237號
原處分機關　交通部公路總局新竹區監理所中壢監理站
異　議　人
即受處分人　牛天順
上列異議人即受處分人因違反道路交通管理處罰條例案件，對於
交通部公路總局新竹區監理所中壢監理站民國98年9 月24日壢監
裁字第裁53-DB0000000號違反道路交通管理事件裁決處分聲明異
議，本院裁定如下:
    主  文
原處分撤銷。
牛天順汽車駕駛人，駕駛汽車肇事致人死亡而逃逸，吊銷其駕駛
執照，並不得再考領。
    理  由
一、原處分意旨略以: 本件異議人即受處分人牛天順（下稱異議
    人）於民國98年7 月29日13時40分許，駕駛車號378-BF號自
    用一般大貨車，行經桃園縣龍潭鄉○○村○○路口時，車禍
    肇事致人重傷而逃逸，經桃園縣政府警察局交通隊龍潭小隊
    員警填製桃警局交字第DB0000000 號舉發違反道路交通管理
    事件通知單，當場舉發異議人有「肇事致人重傷逃逸」之違
    規行為，嗣經原處分機關認異議人確有上開違規行為，乃於
    98年9 月24日以壢監裁字第裁53-DB0000000號，依違反道路
    交通管理處罰條例第62條第3 項、第4 項（裁決書漏載第3
    項）之規定，裁處異議人罰鍰新臺幣（下同）9,000 元，並
    吊銷駕駛執照、永久禁考等語。
二、聲明異議意旨詳如聲明異議狀及補充理由狀、聲請開庭暨調
    查證據狀所載（見附件）。
三、按法院認為聲明異議有理由或聲明異議雖無理由而原處分不
    當或違法者，應以裁定將原處分經聲明異議部分撤銷，並自
    為裁定，道路交通事件處理辦法第19條前段定有明文。次按
    「汽車駕駛人駕駛汽車肇事致人受傷或死亡者，應即採取救
    護措施及依規定處置，並通知警察機關處理，不得任意移動
    肇事汽車及現場痕跡證據，違反者處3 千元以上9 千元以下
    罰鍰。」、「前項駕駛人肇事致人受傷而逃逸者，吊銷其駕
    駛執照；致人重傷或死亡而逃逸者，吊銷其駕駛執照，並不
    得再考領。」、「汽車駕駛人，曾依第62條第4 項後段規定
    吊銷駕駛執照者，終身不得考領駕駛執照。但有第67條之1
    所定情形者，不在此限。」，道路交通管理處罰條例第62條
    第3 項前段、第4 項、第67條第1 項分別定有明文。又按一
    行為同時觸犯刑事法律及違反行政法上義務規定者，依刑事
    法律處罰之，但其行為應處以其他種類行政罰或得沒入之物
    而未經法院宣告沒收者，亦得裁處之；前項行為如經不起訴
    處分或為無罪、免訴、不受理、不付審理之裁判確定者，得
    依違反行政法上義務規定裁處之；行政罰法第26條第1 項、
    第2 項亦有明文。考其立法目的，無非以一行為同時觸犯刑
    事法律及違反行政法上義務規定時，由於刑罰與行政罰同屬
    不法行為之制裁，而刑罰之懲罰作用較強，依刑事法律處罰
    即足資警惕，實無一事二罰再處行政罰之必要，但罰鍰以外
    之沒入或其他種類行政罰，因兼具維護公共秩序之作用，為
    達行政目的，行政機關仍得併予裁處。至前述行為如經檢察
    官為不起訴處分或法院為無罪、免訴、不受理或不付審理之
    裁判確定，行政罰之裁處即無一事二罰之疑慮，故第2 項規
    定此時仍得依違反行政法上義務之規定裁處。
四、經查:
（一）異議人於前揭時、地，駕駛上開一般自用大貨車與呂冠民
      所騎乘之車牌號碼BWZ-061 號重型機車發生擦撞，因而致
      呂冠民當場受傷倒地，嗣呂冠民經送往國軍桃園總醫院急
      救，仍於97年8 月2 日14時23分許因傷重不治而死亡等情
      ，除據異議人自承在卷，復有道路交通事故現場圖、道路
      交通事故調查報告表（一）、（二）道路交通事故當事人
      登記聯單、疑似道路交通事故肇事逃逸追查表、交通事故
      調查卷宗、道路交通事故調查卷宗文件審核表、現場照片
      等在卷可稽，復經本院依職權調取本院99年度審交簡字第
      63號肇事遺棄罪等刑事卷宗核閱無誤，則上開事實，應堪
      認定。
（二）異議人於事故發生後，除向在場幫忙之證人葉雲鵬詢問有
      無報警等語外，並未對呂冠民為任何救助行為，亦未停留
      於事故現場等待警員前來處理，即逕自行離去等情，業據
      證人葉雲鵬於發回前原審證述在卷，亦為異議人所不否認
      。另依卷附現場及車損照片所示（見發回前原審98年度交
      聲字第29 57 號卷第84頁至第87頁）及道路交通事故現場
      圖及臺灣省桃園縣車輛行車事故鑑定委員會鑑定意見書以
      觀，異議人所駕駛之大貨車左側車身平衡桿遺有擦撞痕跡
      及血跡，車斗外緣遺有血液濺灑痕跡，呂冠民所騎乘重型
      機車之前導流板左側受損並遺有與大貨車相同顏色黃色漆
      痕、腳踏板左側及左後側車身塑膠外殼刮擦破損、左側煞
      車把手損壞並遺有黃色漆痕，撞擊後右斜右倒在未劃分向
      標線新埔路往龍潭方向車道交岔路口內等情，跡象極為明
      顯，可證呂冠民係因其左前側車身及左把手處與異議人所
      駕駛之自用大貨車左側平衡桿發生擦撞，因而車身失控而
      朝右側傾倒，而衡以車禍當時，天氣晴朗，視線、路況均
      為良好，且異議人所乘坐之駕駛座僅較受撞擊之左側平衡
      桿相隔不到一公尺，異議人自對其身旁相關狀況，應能察
      覺、注意，又核以兩車果發生擦撞，車身多會產生晃動或
      發出聲響，甚由呂冠民之機車上尚遺有異議人所駕駛車輛
      之黃色漆痕，堪見兩車碰撞當時，定有相當之磨擦、碰撞
      ，遑以異議人於警詢時陳稱其當時車速約40至50公里，車
      速亦非甚快，故異議人自無無法查悉或感受之理。再者，
      本件車禍地點，僅為一兩線道之馬路，路面非寬，往來車
      輛亦非眾多，而異議人與被害人會車當時，業僅有其與呂
      冠民兩臺車輛，則異議人於發回前原審調查時亦當庭坦承
      有聽到呂冠民機車倒地聲響，更見呂冠民人車倒地乙節在
      卷，自能清楚知悉其與呂冠民有發生碰撞等情，可見異議
      意旨稱不知自己為肇事車輛云云，顯屬卸責之詞。
（三）再按道路交通管理處罰條例第62條規定之立法本旨，係在
      增進行車安全、保護他人權益，以維持社會秩序。蓋道路
      交通事故發生後，有受傷或死亡之情形者，應即時救護或
      採必要之措施以防止損害範圍之擴大。如駕駛人於肇事後
      ，隨即駕車逃離現場，不僅使肇事責任認定困難，更可能
      使受傷之人喪失生命，自有從嚴處理之必要。是汽車駕駛
      人駕駛汽車發生交通事故，不論其責任之歸屬為何（即不
      論有無過失），均有義務留在肇事現場，採取救護或其他
      必要措施，並向警察機關報告，以保護他人權益，同時釐
      清肇事責任。凡肇事人於行車肇事致人受傷或死亡，未即
      採取救護或其他必要措施並向警察機關報告，即駕車駛離
      現場者，均應依前開規定處罰，是異議人肇事逃逸之違規
      行為，應堪認定。
（四）又異議人同一駕駛汽車肇事致人死亡而逃逸之行為，因同
      時觸犯刑法第276 條第2 項業務過失致死罪及第185 條之
      4 肇事逃逸罪，業經臺灣桃園地方法院檢察署檢察官於99
      年5 月26日以98年度偵字第20061 號提起公訴，並以99年
      度審交訴第91號繫屬於本院刑事庭，嗣因異議人於99年8
      月4 日刑事準備程序中自白犯罪，本院刑事庭乃改依簡易
      程序審理，於99年8 月26日經本院以99年度審交簡字第63
      號判決分別判處有期徒刑6 月、6 月，應執行有期徒刑10
      月，緩刑2 年，嗣於99年9 月25日判決確定等情，有臺灣
      桃園地方法院檢察署檢察官98年度偵字第20061 號起訴書
      、本院99年度審交簡字第63號刑事判決，及臺灣高等法院
      被告前案紀錄表各乙份存卷足按，復經本院依職權調閱99
      年度審交簡字第63號肇事遺棄罪等刑事卷宗核閱無訛。是
      以，異議人於上開時地因駕駛汽車肇事致人死亡而逃逸，
      因同時涉犯公共危險罪，此部分嗣經本院判處有期徒刑6
      月，並與過失致死罪部分合併定應執行有期徒刑10月，緩
      刑2 年之事實，亦堪認定。是本件肇事逃逸案件，異議人
      所涉刑事責任部分，既經本院以99年度審交簡字第63號判
      決判處上開罪刑確定，揆諸行政罰法第26條第1 項規定意
      旨及上開說明，刑事法律處罰即足資警惕，實無一事二罰
      再處行政罰之必要，則本件關於罰鍰部分，即無由再依違
      反行政法上義務之規定處罰必要。
（五）惟道路交通管理處罰條例第62條第4 項後段，肇事致人重
      傷或死亡而逃逸者，吊銷駕駛執照，並不得再考領之規定
      ，揆諸前揭說明，既屬達成維護道路交通用路權人之安全
      法益等行政目的所必要之不利處分，縱異議人因同一違規
      行為而另受刑事法律處罰，依行政罰法第26條第1 項但書
      之規定，仍得裁處之，不受同條項前段「一事不二罰」原
      則之拘束。
六、綜上所述，異議人確有於前揭時地肇事逃逸致人死亡之違規
    行為，然就原處分機關依道路交通管理處罰條例第62條第4
    項，以異議人違反「汽車駕駛人駕駛汽車肇事致人重傷而逃
    逸」之規定，裁處異議人吊銷駕駛執照，終身不得再考領部
    分，依上所述，因呂冠民嗣後業已死亡，則上開裁決自有不
    當之處；又原處分機關依道路交通管理處罰條例第62條第3
    項規定裁處異議人罰鍰9,000 元，實與行政罰法第26條第1
    項前段規定意旨有違。從而，本件異議雖無理由，惟原處分
    既有如上述不當及違法之處，自應由本院撤銷原處分，對異
    議人另裁處如主文第2 項所示，以資適法。
七、據上論斷，應依道路交通管理處條例第87條第2 項、道路交
    通事件處理辦法第19條前段，裁定如主文。
中    華    民    國  100     年    5     月    18    日
                  交通法庭    法  官  陳秋君
以上正本證明與原本無異。
如不服本裁定，應於裁定送達後5 日內向本院提出抗告狀。
                              書記官  陳雅婷
中    華    民    國   100    年    5     月    24    日